最高法院刑事判決　　　　　　一○○年度台上字第六三四六號
上　訴　人　林仁妹
選任辯護人　黃紹文律師
上列上訴人因偽造貨幣案件，不服台灣高等法院台南分院中華民
國九十九年九月二十八日第二審更審判決（九十九年度上更(一)字
第一五四號，起訴案號：台灣嘉義地方法院檢察署九十六年度偵
字第七一二二、八九０四號），提起上訴，本院判決如下：
    主  文
上訴駁回。
    理  由
按刑事訴訟法第三百七十七條規定，上訴於第三審法院，非以判
決違背法令為理由，不得為之。是提起第三審上訴，應以原判決
違背法令為理由，係屬法定要件。如果上訴理由書狀並未依據卷
內訴訟資料，具體指摘原判決不適用何種法則或如何適用不當，
或所指摘原判決違法情事，顯與法律規定得為第三審上訴理由之
違法情形，不相適合時，均應認其上訴為違背法律上之程式，予
以駁回。本件原審經審理結果，認為上訴人林仁妹與其配偶陳水
泉（已經原審上訴審判處罪刑確定）共同行使偽造新台幣（下同
）紙幣（編號EP720987ZB）未遂之犯行罪證明確，因而撤銷第一
審關於上訴人部分之科刑判決，改判論上訴人以行使偽造之通用
紙幣，未遂罪，處有期徒刑二年二月，並為相關從刑之宣告。已
詳敘調查、取捨證據之結果及憑以認定犯罪事實之心證理由。及
就上訴人否認犯行之供詞暨其所辯各節認非可採，詳加指駁。上
訴意旨略以：(一)、原判決犯罪事實未說明上訴人於何時何地明知
所行使之百元紙鈔係偽鈔，而自陳水泉處收受；於理由內亦未就
其收受時即知悉係偽鈔，仍予以收受之理由及證據為具體說明，
顯有判決不適用法則及理由不備之違法。(二)、原判決事實認定上
訴人與陳水泉有犯意聯絡，然上訴人顯未參與收集偽鈔之行為；
且縱有參與，亦應僅係行使偽鈔之行為而已，原判決並未就上訴
人與陳水泉有何犯意聯絡及行為分擔予以說明，亦有判決不備理
由之違法云云。惟按：(一)、採證認事，係事實審法院之職權，其
對證據證明力所為之判斷，如未違背經驗法則與論理法則，復已
敘述其憑以判斷之心證理由，即不能任意指為違法。原判決就其
依憑上訴人不否認有搭乘陳水泉所駕駛之小客車，並持百元紙幣
一張向楊金蓮購買香菸之事實，核與證人即共同正犯陳水泉、證
人楊金蓮所證述行使經過情節大致相符，並參酌經查扣如原判決
事實欄所載之百元通用紙幣，經送中央印製廠鑑定結果，認均係
偽鈔，有該廠函及所附鑑定結果附卷可稽。且經第一審審判長持
其提供之百元真鈔一張（AP718247VH號，附於第一審卷末頁證物
袋）與取自與扣案EP720987ZB號百元偽鈔同批之百元偽鈔一張（
KA287209JZ號），勘驗比較結果，其真鈔內人像及中山樓圖案比
較清楚，假鈔較為模糊，金箔處假鈔比較亮，斷斷續續不連貫，
後面之金箔印反面影像比較淡，真鈔摸起來比較有凹凸感，假鈔
比較平等情，業經第一審勘驗屬實，有勘驗筆錄存卷等相關證據
資料，憑以認定上訴人與陳水泉共同行使偽造之百元紙幣未遂犯
行，已詳為記載所憑論據；並敘明：(1)扣案之偽造百元紙幣共達
七一七張，全部僅有三組號碼（各數百張為同一號碼），外觀明
顯差異，其包裝情形為以成疊捆綁，而本案上訴人持以購物之偽
造百元紙幣，係自成疊百元紙幣取出，復為證人楊金蓮證述明確
，上訴人於持偽造百元紙幣購物行使之際，就前揭成疊偽鈔之真
、偽明顯差異，豈有視而未見之理，再參諸上訴人於交付偽造百
元紙幣予楊金蓮後，發覺情狀有異，未取得香菸，亦未待找零，
即與陳水泉逕行驅車離去，為證人楊金蓮、陳水泉證述在卷，益
足彰顯其等心虛畏罪之情，因認上訴人確已知悉偽造紙鈔而持以
行使購物。(2)上訴人於本案發生之前，曾分別於民國九十五年十
二月十五日、九十六年七月二十六日持偽造之五百元紙幣購物被
查獲，經檢察官偵查後，前則以上訴人甫入境台灣，無辨識真偽
紙鈔之能力，認無主觀犯意，而為不起訴處分確定；後者則以行
使偽造通用紙幣罪提起公訴（經原審法院以九十九年度上更(一)字
第一一六號判決，論以收受後知為偽造幣券而仍行使罪，判處罰
金二千元在案），其既經多次警詢及偵查程序，對通用紙幣之真
偽應更具辨識之能力及警覺，且上訴人與其夫陳水泉經營餐飲便
當生意，上訴人負責收款事務，其生意往來、收取找零之間，接
觸通用紙幣頻繁，自有辨識百元通用紙幣真偽之能力；況自陳水
泉家中查扣之七星牌香菸多達二百六十五包，為陳水泉行使偽造
百元紙幣購得，又因陳水泉常帶上訴人外出購得大批物品、換得
大批零錢置於家中，上訴人並曾懷疑而加以詢問，益見上訴人確
有本件犯罪之故意各情。原判決業已依據調查證據之結果，說明
其取捨之理由。此屬事實審法院證據取捨之職權判斷，並無違背
客觀存在之經驗法則或論理法則。上訴意旨任意指摘原判決有理
由不備、不適用法則等違法，並非合法之上訴第三審理由。(二)、
刑法第一百九十六條第一項之行使偽造紙幣罪，以明知係偽造之
紙幣，故意收受後冒充真幣行使為構成要件。而同項之意圖供行
使之用而收集偽造紙幣罪，係指以供行使之意思將偽造紙幣加以
收集而言。原判決以上訴人明知陳水泉以三萬元真鈔換得之偽造
百元紙幣九萬元係偽造之通用紙幣，竟與陳水泉共同基於行使偽
造通用紙幣之犯意聯絡，由陳水泉駕車，搭載上訴人至嘉義縣布
袋鎮不知情之劉秋鳳所經營檳榔攤，由上訴人於車內持編號EP72
0987ZB號之百元偽造紙幣，向劉秋鳳之女楊金蓮稱要購買六十元
香菸而交付行使之，為楊金蓮發現有異打電話報警，致未得逞等
情，因認上訴人與陳水泉就行使偽造之百元通用紙幣未遂犯行，
有犯意聯絡及行為分擔，均為共同正犯，尚無違法可言。又原判
決並未認定上訴人有收集偽鈔之行為，上訴意旨憑空爭執，尤非
適法之第三審上訴理由。(三)、其餘上訴意旨，經核亦係置原判決
所為明白論斷於不顧，仍持已為原判決指駁之陳詞再事爭辯，及
對於事實審法院取捨證據與自由判斷證據證明力之職權行使，並
就與判決本旨無關之枝節事項，徒以自己之說詞，任意指摘，難
認已符合首揭法定之第三審上訴要件，其上訴均違背法律上之程
式，應予駁回。
據上論結，應依刑事訴訟法第三百九十五條前段，判決如主文。
中    華    民    國  一○○  年   十一   月   十七   日
                      最高法院刑事第五庭
                          審判長法官  邵  燕  玲  
                                法官  李  伯  道  
                                法官  孫  增  同  
                                法官  李  英  勇  
                                法官  李  嘉  興  
本件正本證明與原本無異
                                      書  記  官  
中    華    民    國  一○○  年   十一   月  二十三  日
                                                       s